臺灣雲林地方法院民事判決
110年度簡字第107號
原      告  周樹林  

訴訟代理人  簡燦賢律師
被      告  胡信學  

訴訟代理人  康雅玲  
上列當事人間請求損害賠償事件，本院於民國110年10月6日言詞
辯論終結，判決如下：
    主  文
原告之訴及假執行之聲請均駁回。
訴訟費用由原告負擔。
    事實及理由
一、原告主張：
　　㈠原告於民國107年8月14日駕駛車牌號碼000-0000號租賃小
      客車，後座搭載訴外人吳春美及許國坤，沿花蓮縣光復鄉
      省道台九線由北往南方向行駛，於同日13時50分許，行經
      台九線259.8公里處時，疏未注意而跨越分向限制線駛入
      對向車道，而與訴外人吳家鑫駕駛之車牌號碼000-00營業
      小貨車相撞。嗣原告駕駛之上開租賃小客車因撞擊力過大
      橫在路中，而其後被告駕駛之車牌號碼000-0000號自用小
      客車，亦沿該公路由北往南方向行駛，明知應保持行車安
      全距離，且行經道路施工路段時，應減速慢行，作隨時停
      車之準備，竟疏未注意及此，在上開道路施工路段超速行
      駛，不慎自後方追撞原告駕駛、橫停在路中之上開租賃小
      客車車身（下稱系爭汽車交通事故），致訴外人吳春美受
      有頭皮挫傷、口腔挫傷、左側鎖骨骨幹移位閉鎖性骨折、
      胸壁挫傷合併左側鎖骨骨折、左側骨盆髖臼骨折之傷害；
      訴外人許國坤受有頭皮開放性傷口、創傷性腦出血、嚴重
      頭部外傷併顱內出血、右側多處肋骨骨折等傷害（目前呈
      現深度昏迷狀態、四肢完全癱瘓，無法與外界溝通且依賴
      鼻胃管灌食，日常生活完全無法自理，需他人全程照料，
      身體機能永久受損之情形）。
　　㈡系爭汽車交通事故經交通部公路總局車輛行車事故鑑定覆
      議會0000000號覆議意見書，認定在第二階段即被告駕駛
      自用小客車，行經道路施工路段，超速行駛致煞車不及，
      撞及第一階段事故車輛；原告駕駛租賃小客車，不當跨越
      分向限制線致衍生他車肇事，兩車同為肇事原因。故本件
      兩造就系爭汽車交通事故及訴外人吳春美、許國坤受傷之
      結果責任不分大小，各應自付2分之1之肇事責任。而訴外
      人許國坤、吳春美連同其等之子許家豪、許家偉，及許國
      坤之母親許洪葉等人對本件兩造提起民事損害賠償之訴，
      原告於108年12月27日與該案原告全部和解，並賠償新臺
      幣（下同）1,300萬元，此有和解筆錄可證。嗣後原告並
      分別以現金300萬元、保險給付100萬元，及由第一銀行樹
      林分行000000000帳戶、支票號碼EH0000000、發票日108
      年12月25日、面額900萬之銀行保付支票（下稱系爭支票
      ）加以清償，亦有支票影本可證，由於原告賠償完畢，該
      案原告因而撤回對原告之民事訴訟，此亦有民事撤回狀可
      憑。
　　㈢上開民事訴訟原告對本案原告撤回民事訴訟後，繼續向本
      件被告求償，其後既悉本件被告亦與上開案件原告許國坤
      等人達成和解，但其數額原告並不知悉。本件兩造係對訴
      外人許國坤等人共同侵權行為，而兩造責任各為2分之1，
      被告自應分擔原告與訴外人許國坤等人之和解金額一半即
      650萬元。但原告並不知悉被告如何與訴外人許國坤達成
      和解，和解金額多少亦不知之，是以先預設請求400萬元
      如訴之聲明所載。
　　㈣並聲明：
　　　⒈被告應給付原告400萬元，及自起訴狀繕本送達翌日起至
        清償日止，按週年利率百分之5計算之利息。
　　　⒉訴訟費用由被告負擔。
　　　⒊願供擔保，請准宣告假執行。
二、被告則以：
　　原告之前有委任訴外人許國坤之子許家偉訴訟過，被告質疑
    訴外人許家偉從未對原告提告過，刑事案件部分也不曾提告
    過，請調閱花蓮地方法院（下稱花蓮地院）的卷宗即明。被
    告與訴外人許國坤等人和解是在花蓮地方法院刑事庭所簽立
    的。但原告與訴外人許國坤等人的和解，被告不曾參與，也
    不同意其等所簽立之和解契約效力及於被告。並聲明如主文
    所示。　　　
三、兩造不爭執事項：
  ㈠原告於107 年8 月14日駕駛RBQ-2256號租賃小客車於同日13
    時50分在花蓮縣光復鄉台九線259.8 公里處，因疏未注意而
    駛入對向車道，而與訴外人吳家鑫所駕駛之營業小貨車對撞
    。
  ㈡嗣又有被告駕駛ACH-2667號自用小客車撞擊原告所駕駛之車
    輛。
  ㈢兩造對訴外人許國坤等人受傷之結果依照交通事故鑑定同為
    肇事之原因。覆議結果兩造同為肇事之原因。
  ㈣上開二次汽車交通事故導致原告所搭載之訴外人許國坤、吳
    春美受有系爭傷害。
  ㈤訴外人許國坤及其法定代理人許家偉、吳春美、許家豪、許
    洪葉（乙方）對周樹林，及本件被告提起連帶損害賠償之訴
    ，後經原告與乙方達成訴訟外和解，和解內容為：本件原告
    願意賠償乙方1,300萬元整。
  ㈥上開乙方及其他訴外人共18人又與被告胡信學達成和解，由
    本件被告賠償上開18人等160萬元。
四、本件爭點
　　被告是否就原告與訴外人許國坤等人達成之和解負連帶債務
    之內部分擔責任？　　　　
五、本院之判斷：
　　㈠上開兩造不爭執事項，為兩造所不爭執，並有臺灣花蓮地
      方檢察署檢察官起訴書、交通部公路總局車輛行車事故鑑
      定覆議會覆議意見書、民事起訴狀、和解書、系爭支票影
      本、民事撤回起訴狀影本等在卷可稽（臺灣臺北地方法院
      110年度北簡字第4454號卷第15頁至第56頁），自堪信為
      真實。
　　㈡原告主張依據連帶債務責任，被告應分擔其與訴外人許國
      坤等人之和解金額之一半，為被告所否認，並以前詞置辯
      。查，依據原告所主張之事實、道路交通事故現場圖（同
      上卷第94頁）、交通部公路總局車輛行車事故鑑定覆議會
      0000000號覆議意見書（同上卷第25頁至第29頁）所載，
      系爭汽車交通事故分2階段，第一階段為原告於107年8月1
      4日駕駛車牌號碼000-0000號租賃小客車，後座搭載訴外
      人吳春美及許國坤，沿花蓮縣光復鄉省道台九線由北往南
      方向行駛，於同日13時50分許，行經台九線259.8公里處
      時，疏未注意而跨越分向限制線駛入對向車道（南往北車
      道），而與訴外人吳家鑫駕駛之車牌號碼000-00營業小貨
      車相撞，原告駕駛之上開租賃小客車因撞擊力過大而橫在
      路中（北往南車道）。第2階段為被告駕駛之車牌號碼000
      -0000號自用小客車，沿該公路由北往南方向行駛，明知
      應保持行車安全距離，且行經道路施工路段時，應減速慢
      行，作隨時停車之準備，竟疏未注意及此，在上開道路施
      工路段超速行駛，不慎自後方追撞原告駕駛、橫停在路中
      之上開租賃小客車車身。則兩造就系爭汽車交通事故之發
      生有先後次序關係，並非同時共同侵害訴外人許國坤、吳
      春美之權利，並非共同侵權行為，與民法第185條規定之
      要件不符，故兩造自無連帶損害賠償責任可言，原告對被
      告亦無連帶損害賠償責任之內部分擔額可資請求。
　　㈢又按民事上之共同侵權行為（狹義的共同侵權行為，即加
      害行為）與刑事上之共同正犯，其構成要件並不完全相同
      ，共同侵權行為人間不以有意思聯絡為必要，數人因過失
      不法侵害他人之權利，苟各行為人之過失行為，均為其所
      生損害之共同原因，即所謂行為關連共同，亦足成立共同
      侵權行為，依民法第185條第1項前段之規定，各過失行為
      人對於被害人應負全部損害之連帶賠償責任，有最高法院
      67 年台上字第1737號民事判決可資參照。本件即便兩造
      對系爭汽車交通事故之發生均有過失，然仍需各行為人之
      過失行為，均為其所生損害之共同原因始成立共同侵權行
      為，觀系爭汽車交通事故之第一階段，原告於107年8月14
      日駕駛車牌號碼000-0000號租賃小客車，後座搭載訴外人
      吳春美及許國坤，沿花蓮縣光復鄉省道台九線由北往南方
      向行駛，於同日13時50分許，行經台九線259.8公里處時
      ，疏未注意而跨越分向限制線駛入對向車道（南往北車道
      ），而與訴外人吳家鑫駕駛之車牌號碼000-00營業小貨車
      相撞，原告駕駛之上開租賃小客車因撞擊力過大而橫在路
      中（北往南車道）等情，係極為嚴重之汽車交通事故，足
      以對人產生致命之傷害，應已足以造成訴外人吳春美受有
      頭皮挫傷、口腔挫傷、左側鎖骨骨幹移位閉鎖性骨折、胸
      壁挫傷合併左側鎖骨骨折、左側骨盆髖臼骨折之傷害；訴
      外人許國坤受有頭皮開放性傷口、創傷性腦出血、嚴重頭
      部外傷併顱內出血、右側多處肋骨骨折等傷害（目前呈現
      深度昏迷狀態、四肢完全癱瘓，無法與外界溝通且依賴鼻
      胃管灌食，日常生活完全無法自理，需他人全程照料，身
      體機能永久受損之情形）之結果，並沒有證據可資證明被
      告過失造成之第二階段交通事故造成訴外人許國坤、吳春
      美進一步之傷害，故兩造之過失並非所生損害之共同原因
      ，依據上開判決意旨，當不成立共同侵權行為，原告對被
      告亦無連帶損害賠償責任之內部分擔額可資請求。
　　㈣兩造雖不爭執兩造對訴外人許國坤等人受傷之結果依照交
      通事故鑑定同為肇事之原因。覆議結果兩造同為肇事之原
      因。然觀交通部公路總局車輛行車事故鑑定覆議會000000
      0號覆議意見書，雖認為兩造同為第二階段事故之肇事原
      因，然此僅同為第二階段事故之肇事原因，尚不能證明被
      告之過失行為係造成訴外人許國坤、吳春美受有傷害之原
      因，故亦不能證明本件兩造就上開2人所受之損害有連帶
      侵權行為損害賠償責任。
六、綜上，原告依據侵權行為法律關係，及共同侵權行為之損害
    內部分擔額，請求被告給付其與訴外人許國坤等人和解金額
    中之400萬元，即為無理由，應予駁回。原告之訴既經駁回
    ，其假執行之聲請，亦失去依據，應併予駁回。
七、訴訟費用負擔之依據：民事訴訟法第78條。
中　　華　　民　　國　　110 　年　　10　　月　　20　　日
                  民事第二庭    法  官  楊昱辰

以上正本係照原本作成。
如對本判決上訴，須於判決送達後廿日內向本院提出上訴狀。如
委任律師提起上訴者，應一併繳納上訴審裁判費。
中　　華　　民　　國　　110 　年　　10　　月　　20　　日
                                書記官　陳玉珮